臺灣基隆地方法院交通事件裁定　　　　 94年度交聲字第308號
移送機關即
原處分機關　 交通部公路總局臺北區監理所基隆監理站
聲明異議人
即受處分人　 甲○○
上列聲明異議人即受處分人因違反道路交通管理處罰條例案件，
對於交通部公路總局臺北區監理所基隆監理站於民國94年10月26
日所為之裁決（原處分：基監字第裁42-AEB590999號），聲明異
議，本院裁定如下：
    主  文
異議駁回。
    理  由
一、按行車時汽車駕駛人及前座乘客均應繫妥安全帶，道路交通
    安全規則第89條第1 項第5 款定有明文。又汽車行駛於道路
    上，其汽車駕駛人或前座乘客未繫安全帶者，處駕駛人新臺
    幣（下同）1,500 元罰鍰，道路交通管理處罰條例第31條第
    1 項亦規定甚明。
二、本件聲明異議人即受處分人甲○○（下稱異議人）於民國94
    年10月15日下午2 時5 分許，未繫安全帶而駕駛車牌號碼54
    29-DG 號租賃之小貨車，在臺北市○○○路○段與三合街二
    段路口，為臺北市政府警察局北投分局長安派出所員警鍾文
    泰發覺異議人有上揭未繫安全帶之違規行為，即開啟警示燈
    、鳴警笛，請異議人配合停車接受檢查，然異議人仍向前行
    駛，直至臺北市○○路與三合街二段路口時，始為警攔停，
    並經警以異議人有汽車駕駛人未繫安全帶之違規行為為由，
    依違反道路交通管理處罰條例第31條第1 項之規定當場掣單
    舉發。嗣異議人於舉發通知單上所載之應到案日期前向交通
    部公路總局臺北區監理所基隆監理站（下稱原處分機關）提
    出申訴，經原處分機關請舉發單位調查結果，仍認異議人有
    上開違規行為，原處分機關乃於94年10月26日，以異議人有
    道路交通管理處罰條例第31條第1項駕駛汽車未繫安全帶之
    違規行為，裁處異議人罰鍰1,500元在案。
三、異議人聲明異議意旨略以：伊於94年10月15日下午2 時許，
    從麵包廠出來，上車時已繫上安全帶，沿臺北市○○路○段
    行駛，右轉三合街二段，在中央南路二段與三合街二段路口
    停等紅燈，當時伊是第二部車子，斯時鍾文泰警員開警車自
    中央南路二段過來，同在中央南路二段與三合街二段路口停
    等紅燈，鍾文泰警員是停在第一個位置，伊行進之方向轉為
    綠燈時，伊即起步向前行駛，嗣於臺北市○○路、三合街二
    段路口時，鍾文泰警員自後追來攔停伊之車輛，並稱伊在中
    央南路二段路口與三合街二段路口時未繫安全帶，然伊為警
    攔停時安全帶是繫上的，原處分機關僅憑警員片面之詞，即
    認伊有駕駛汽車未繫安全帶之違規行為，處分有誤，爰依法
    聲請異議，請求撤銷原處分云云。
四、訊據異議人固坦承駕駛上揭小貨車，行經臺北市○○路與三
    合街二段路口時，為警攔停之事實，然矢口否認有何駕車未
    繫安全帶之違規行為，辯稱：伊一上車即繫上安全帶云云。
    經查：
  (一)證人鍾文泰即舉發本件違規之臺北市政府警察局北投分局長
    安派出所員警於本院結證稱：當日在中央南路二段與三合街
    二段路口，因異議人所行進方向路口號誌為紅燈，異議人在
    第1 個位置，其恰巧在中央南路二段路口停等紅燈，在停等
    紅燈時便目睹異議人未繫安全帶，其等異議人車輛經過面前
    時，更加確定異議人未繫上安全帶之後，才駕駛警車在後開
    啟警示燈、鳴警笛，請異議人配合路檢，但因異議人都沒有
    反應，車子繼續往前行駛，直到異議人左轉進入大業路後，
    其跟隨左轉並打手勢示意後，異議人才停車，經告知異議人
    於中央南路二段與三合街二段路口未繫上安全帶，要執行路
    檢，那時異議人已經繫上安全帶了，然異議人應是在中央南
    路二段與三合街二段路口時已有見到警車，事後才繫上安全
    帶等語。
  (二)按員警就違反道路交通管理處罰條例所列之違規事實製單舉
    發之行為，本質上為行政處分之一種，係公務員基於職務上
    權力，依法就特定之具體事件所為具有公法上效果之單方行
    政行為。基於公務員為公法上行為具有公信力之原則，該行
    政處分當可被推定為真正，其據以依法處分之事實認定，亦
    為正確無誤，本此公信原則，乃立法者賦與行政機關制定違
    反道路交通事件統一裁罰標準及處理細則，使值勤員警得當
    機處分以達成維護交通秩序、確保交通安全之行政目的，反
    之，若謂公務員一切行政行為均需預留證據以證其實，則國
    家行政勢必窒礙難行，據此，刑事訴訟法與犯罪證據有關之
    規定中，與行政秩序罰之交通違規裁罰本旨不合之部分，自
    不在準用之列。茲本案異議人雖辯稱無此違規行為云云，然
    其就員警舉發是否有誤乙節，並無從提出確實證據以供本院
    查證；而自證人到庭陳述之情節以觀，異議人是否違規未繫
    安全帶，其採證時機本屬稍縱即逝，是以，此類違規事件，
    在客觀上，自不具有預留證據俾便日後審酌之期待可能；此
    類違規事件之採證既有上述困難，異議人復未能舉證以明其
    實，則本院已難僅憑異議人之空言辯詞，即遽為員警確有捏
    造事實、違法取締之推認；兼之現場舉發員警與異議人間素
    不相識，此除據證人鍾文泰敘明在卷，並為異議人所不否認
    ，則員警當亦無設詞攀誣、濫予舉發之理，是其到庭所證之
    內容，較之異議人空言辯稱未曾違規云云，自更趨近於真實
    ，並為可信。
五、綜上研析，異議人所辯，洵無足採。本案事證明確，異議人
    於前揭時、地，駕駛汽車未依規定繫安全帶，違反道路交通
    安全規則第89條第1 項第5 款之違規行為明確，原處分機關
    依道路交通管理處罰條例第31條第1 項，裁處異議人罰鍰1,
    500 元，核無違誤，異議人之異議為無理由，應予駁回。
六、據上論斷，應依道路交通案件處理辦法第19條，裁定如主文
    。
中　　華　　民　　國　　94　　年　　12　　月　　30　　日
                  交通法庭法　官　劉桂金
以上正本證明與原本無異。
對於本件裁定如有不服，應於收受送達後5日內，向本院提出抗
告書狀，敘述抗告之理由，抗告於臺灣高等法院。
中　　華　　民　　國　　94　　年　　12　　月　　30　　日
                          書記官  丁文宏
